最高法院刑事判決　　　　　　　　　　　　　　　八十七年度台上字第三七三一號
　　上　訴　人　乙○○
　　選任辯護人　王錦川律師
　　上　訴　人　甲○○
　　　　　　　　丙○○
右上訴人等因貪污治罪條例等罪案件，不服台灣高等法院高雄分院中華民國八十七年
一月二十六日第二審更審判決（八十六年度上更(二)字第三八九號，起訴案號：台灣高
雄地方法院檢察署八十三年度偵字第四二一三、四八一○、五三九七、一○四二五號
），提起上訴，本院判決如左：
    主  文
原判決關於丙○○部分撤銷，發回台灣高等法院高雄分院。
其他上訴駁回。
    理  由
發回更審部分：
本件原判決撤銷第一審關於上訴人丙○○部分不當之判決，仍處其運送走私物品未遂
罪刑，固非無見。惟查：(一)原判決事實認定上訴人與「許文彬」等十四人共同運送走
私物品未遂，理由內卻僅認其與薛水玉等九人有犯意聯絡及行為分擔為共同正犯，漏
列李金益等五人。事實認原判決附表四之物品為共犯谷衛民所有，理由欄增列薛之清
，及贅論刑法第三十八條第一項第三款，均屬理由矛盾。(二)依卷證資料，上訴人所為
第二次運送犯行，似係谷衛民（貨主）販售走私物品予劉姓男子，該人再出售部分予
劉開祥，劉開祥已裝妥十三箱董公酒，餘則裝置上訴人之貨車上，谷衛民、吳昆明、
劉開祥並經另案起訴，究本案共犯關係如何﹖劉開祥是否運送走私物品共犯﹖與本案
沒收亦有關連，原審未詳查審認，率予判決，亦有證據調查未盡之違法。此部分上訴
意旨指摘原判決不當，非無理由，仍應認有發回更審之原因。
上訴駁回部分：
按刑事訴訟法第三百七十七條規定，上訴於第三審法院，非以判決違背法令為理由，
不得為之。是提起第三審上訴，應以原判決違背法令為理由，係屬法定要件。如果上
訴理由狀並未依據卷內訴訟資料，具體指摘原判決不適用何種法則或如何適用不當，
或所指摘原判決違法情事，顯與法律規定得為第三審上訴理由之違法情形，不相適合
時，均應認其上訴為違背法律上之程式，予以駁回。本件上訴意旨略稱：(一)甲○○之
父李勝吉處查扣大陸酒，與本案查得之走私物品，外觀雖同，乃因同一批產品所致，
不得為犯罪依據。證人薛順得就查扣三鞭酒包裝等，前後供述不一，原審摒棄有利上
訴人部分之供詞，未查明真相。(二)依該大貨車載貨甚多，車速不快，加上路上調整載
繩、車禍擦撞處理等，上訴人不可能返家卸吞部分走私酒類，而僅遲二十分鐘抵達隊
部，原判決所指多開五‧一公里，車速四、五十公里，多花二、三分鐘，違背論理法
則。(三)扣案十九箱大陸酒，依完稅價格僅新台幣（下同）四五二一○元，原判決依公
賣局函示，即認達十三萬三千一百零一元，毫無憑據，此與得否減輕其刑攸關，適用
法則自有不當。(四)李勝吉所稱自外購入大陸酒，自有可能云云。
惟查原判決撤銷第一審關於上訴人乙○○、甲○○部分不當之判決，仍處其等侵占職
務上持有之非公用私有財物罪刑。已詳認定犯罪事實之依據及憑以認定之理由，並
對上訴人等否認侵占，辯稱甲○○雖曾打電話回家，準備回大陸酒，惟經乙○○反
對而作罷，所扣大陸酒係李勝吉向他人購入等語，如何不足採信，詳予指駁，從形式
上觀察，原判決並無任何違背法令之處。按證據之取捨及證明力之判斷，俱屬事實審
法院之職權，苟與論理法則及經驗法則無違，即不得任意指為違法。原判決依憑調查
單位監聽運送走私物品貨車司機張英國所有行動電話，截得甲○○以該電話聯絡其父
李勝吉，言明載運部分查扣之走私物品返家，即向檢察官取得搜索票，果在李勝吉處
扣得部分上訴人等所監運返回警局之走私物品，其包裝、紙箱、顏色、編號、出廠日
期字號等特徵，完全相同。且原先貨車所載大陸酒高過車架，上訴人等返回隊部時，
高度在車架之下，各有照片可資比對。李勝吉所稱向他人購買大陸酒顯悖常理，乙○
○開車，甲○○隨車，其等返回甲○○家中，乙○○自同意其所為，而有犯意聯絡各
情。其證據之取捨及證明力之判斷，悉合證據法則。薛順得所述雖不一致，原審所為
取捨，本屬其職權，況此部分僅為本案佐證之一，難謂不合。至本案由走私進口至運
送過程，時間緊接，各該共犯並經判刑確定，自不可能流出走私物品，恰為李勝吉所
購。至原判決勘查行車路線，所為判斷，雖稍有瑕疵（如五‧一公里僅須二、三分鐘
），因其等罪證明確，對罪刑成立不生影響。而大陸酒之價值，既經專業之公賣單位
認定，自有所憑，原判決依此認定上訴人等侵占所得，亦無違誤。上訴意旨，徒憑己
見，重複前詞，對原審採證之職權行使，或已說明之事項，任意指摘，自與法律規定
得為第三審上訴理由之違法情形，不相適合，此部分其上訴違背法律上之程式，應予
駁回。
據上論結，應依刑事訴訟法第三百九十五條前段、第三百九十七條、第四百零一條，
判決如主文。
中      華      民      國    八十七    年     十一     月      五      日
                              最高法院刑事第八庭
                                  審判長法官  謝  家  鶴
                                        法官  羅  一  宇
                                        法官  花  滿  堂
                                        法官  陳  世  淙
                                        法官  洪  佳  濱
      右正本證明與原本無異
                                              書  記  官
中      華      民      國    八十七    年     十一     月      十      日
